【裁判字號】    99,台上,5040
【裁判日期】    990812
【裁判案由】    隱匿公文書
【裁判全文】
最高法院刑事判決            九十九年度台上字第五０四０號
上  訴  人  台灣高等法院檢察署檢察官
被      告  甲○○
上列上訴人因被告隱匿公文書案件，不服台灣高等法院中華民國
九十七年十二月十八日第二審判決（九十五年度上訴字第四七七
八號，起訴案號：台灣桃園地方法院檢察署九十二年度偵字第一
七三四二號、九十三年度偵字第一二五九一號），提起上訴，本
院判決如下：
    主  文
原判決撤銷，發回台灣高等法院。
    理  由
本件原判決以被告甲○○被訴涉犯刑法第一百三十八條之隱匿公
文書罪嫌，經審理結果，認被告被訴之犯罪，尚屬不能證明，因
而撤銷第一審關於論處被告公務員假借職務上之權力，隱匿公務
員職務上掌管之文書罪刑部分之判決，改判諭知其無罪；固非無
見。
惟查：(一)、審理事實之法院，對於案內與待證事實有重要關係，
而屬依法應予調查之證據，茍未依法調查或雖已調查而未調查明
白，即與證據未經調查無異，如率行判決，其判決當然為違背法
令。又證據之證明力，固屬於法院判斷之自由，但不得違背經驗
法則及論理法則，如其判斷仍存有疑竇，則在應予調查之證據究
明釐清前，尚難遽採為被告有利或不利之認定。檢察官以被告無
故指示林阿鑑撤銷對高得慶之懲罰，並將巫春松等人之談話筆錄
、獎懲報告一併退由林阿鑑存放在林祺偉戒護科卷內，加以隱匿
，未逐級呈報各級長官核閱，涉犯刑法第一百三十八條之隱匿公
文書罪嫌。係以被告違反規定未將受刑人林祺偉死亡相關資料呈
報為依據，而受刑人死亡，屬監所重大事件，事涉監所相關管理
人員有無失職之責。而受刑人在監所內死亡相關之調查資料及獎
懲報告，是否應逐級呈報，及其流程如何？與本件待證事實有重
要關係，自有究明之必要。證人趙崇智於檢察官訊問時，證稱：
這一類的獎懲報告表要逐級經戒護科長、教化科長、秘書、副所
長、所長呈閱，就是依照獎懲報告表的表格呈閱等語（見九十二
年度偵字第一七三四二號卷第七二頁）。惟證人林阿鑑則證稱，
各舍房有打架或是口角由各主管簽發懲罰表，送到戒護科登簿，
之後將懲罰登記簿、獎懲報告表連同卷宗併陳戒護科科長核章，
再會衛生科、教化科、調查科等相關單位，並循體系陳報上級，
由上級核閱後歸檔保管，如果戒護科科長認處罰不當，則直接註
銷處罰，不用往上陳報，退回原單位存查等語。二人所述相關文
書處理之過程並不相符，究以何者為是，關係被告有無違反規定
之認定，自應向監所查明，始足為判斷之基礎。原審未向監所或
其上級機關調查相關文書之處理流程，予以釐清論明，逕以「二
位證人就獎懲報告表經科長核閱後之處理方式，證述內容不盡相
同，惟趙崇智之證述內容，係就表格之形式，指一般送懲處情形
而言，林阿鑑則細分懲處及不懲處二種情形，依情理，如戒護科
長認懲處事由不明確，應有權決定予以撤銷，此種情形，再將報
告表往上呈閱，即無意義，自無須再送上級審核懲處是否妥當之
問題，自以證人林阿鑑之證述可採。」而為被告有利之認定，尚
嫌速斷及理由不備。(二)、被告於原審供稱：懲罰有二種情況，如
受刑人違規明確才要逐級層報，若違規事實不明確，還要再調查
會被退件回來，就不會到機關首長那邊（見原審卷(二)第四０頁正
面）。如果無訛，本件懲罰報告表及其他受刑人巫春松等人之談
話筆錄，有無提及林祺偉送醫前曾遭受刑人高得慶施暴，以腳踢
擊林祺偉胸腹部？若有，被告何以撤銷對高得慶之懲處？又退件
是否還要再調查？何以逕予歸檔？再原判決謂被告於聽取參與相
驗人員口頭報告後，主觀上認死者（指受刑人林祺偉）係因病變
引起，而口頭指示撤銷對高得慶（已判處傷害致死罪刑確定）之
懲處。何以被告未依程序在公文上批示，僅以口頭指示，撤銷對
高得慶之懲處？有無指示再調查或歸檔？何以該等公文上無被告
之批示，得逕予歸檔？以上疑竇攸關被告有無隱匿前開公文犯意
之認定。原審未予調查釐清，遽為被告有利之認定，其調查職責
猶有未盡。檢察官上訴意旨指摘原判決不當，非無理由。應認有
撤銷原判決發回更審之原因。
據上論結，應依刑事訴訟法第三百九十七條、第四百零一條，判
決如主文。
中    華    民    國  九十九  年    八    月   十二   日
                      最高法院刑事第八庭
                          審判長法官  洪  文  章
                                法官  王  居  財
                                法官  郭  毓  洲
                                法官  黃  梅  月
                                法官  邱  同  印
本件正本證明與原本無異
                                      書  記  官
中    華    民    國  九十九  年    八    月   十六   日
                                                      v

司法院資訊處製作；財團法人民間司法改革基金會備份。
